【裁判字號】    98,台上,1726
【裁判日期】    980917
【裁判案由】    損害賠償
【裁判全文】
最高法院民事判決            九十八年度台上字第一七二六號
上  訴  人  凱宏航空貨運承攬股份有限公司
法定代理人  甲○○
訴訟代理人  林昇格律師
複 代理 人  黃維倫律師
被 上訴 人  友邦產物保險股份有限公司（原名中央產物保險股
            份有限公司）
法定代理人  乙○○
訴訟代理人  黃智絹律師
上列當事人間請求損害賠償事件，上訴人對於中華民國九十八年
四月三十日台灣高等法院再審判決（九十八年度重再字第一四號
），提起上訴，本院判決如下：
    主  文
上訴駁回。
上訴訴訟費用由上訴人負擔。
    理  由
本件上訴人主張：前訴訟程序第二審確定判決（台灣高等法院九
十六年度重上字第三二號，下稱原確定判決）有下述之再審事由
：(一)無視伊為航空承攬運送業，如因運送應賠償損害時，即與華
沙公約僅以空運階段（發生損害），始有限制責任適用之情形有
別，而應有以「行業為適用對象」之修訂民用航空法第九十三條
之一所定責任限制之適用。且系爭空運提單背面有關運送契約條
款第四條之單位責任限制約定，乃為國際通用及本件託運人普遍
知悉所接受之慣例，伊亦得依該約定，主張限制責任。詎原確定
判決就伊所為：「得依民用航空法第九十三條之一規定，及（屬
當事人契約內容一部之）系爭空運提單背面之單位責任限制約定
，主張限制責任」之抗辯，竟恝置不論，仍援用因民用航空法第
九十三條之一之修訂，已失其附麗之航空客運損害賠償辦法第二
條規定，為伊不利之判決，自有判決不備理由之當然違背法令，
及適用法規顯有錯誤之情形。(二)商業發票僅係交易雙方主觀合意
接受之價格，與貨物於應交付時目的地之價值有間。系爭貨物於
應交付時目的地香港之價值（為若干？），既非不能調查，前訴
訟程序之第二審法院不予調查，又未說明有何調查之重大困難
，更未予伊充分辯論機會，即逕以商業發票之價格，作為系爭貨
物於應交付時目的地價值之認定依據，而為伊敗訴之判決，亦違
反民事訴訟法第二百二十二條第二項、第一百九十九條之規定，
有適用法規顯有錯誤、判決不備理由，及判決理由與主文矛盾之
情事。爰依同法第四百九十六條第一項第一款及第二款之規定，
提起再審之訴，求予廢棄原確定判決對其不利部分，駁回被上訴
人（先位）之訴云云。
原審以：按民事訴訟法第四百九十六條第一項第一款所謂適用法
規顯有錯誤，應以確定判決所適用之法規顯然不合於法律規定，
或與司法院現尚有效及大法官會議之解釋，或最高法院現尚有效
之判例顯然違反而影響於判決者為限，不包括漏未斟酌證據及認
定事實錯誤（參見最高法院六十年台再字第一七○號、六十三年
台上字第八八○號判例），或取捨證據失當及判決不備理由之情
形在內。如事實審法院認定事實錯誤、漏未斟酌證據、調查證據
欠周，或判決不備理由，雖得於判決確定前據為提起上訴之理由
，但究與適用法規顯有錯誤有別，當事人不得據以提起再審之訴
。至民事訴訟法第四百九十六條第一項第二款所謂「判決理由與
主文顯有矛盾」云者，則係指判決依據當事人主張之事實，認定
其請求或對造抗辯為有理由或無理由，而於主文為相反之諭示，
且其矛盾為顯然者而言（最高法院八十年台再字第一三○號判例
參照）。本件上訴人對於原確定判決之上開指訴，經核均屬對於
該確定判決取捨證據、認定事實之職權行使為指摘，縱認有判決
不備理由之情事（未詳加明系爭貨物於貨車運送之「陸運階段
」喪失，不適用修訂民用航空法第九十三條之一所定責任限制之
理由），依上說明，仍與適用法規顯有錯誤之再審事由不符，亦
無上訴人所指原確定判決有理由與主文矛盾之情。又原確定判決
係認定本件無航空客運損害賠償辦法第二條規定之適用，上訴人
指摘確定判決援用該規定，其適用法規顯有錯誤云云，要屬誤
會等詞。因認上訴人以原確定判決有民事訴訟法第四百九十六條
第一項第一款、第二款之再審事由，提起再審之訴，顯無理由，
爰不經言詞辯論，逕以判決予以駁回。經核於法並無違誤。上訴
論旨，仍執前詞，指摘原判決不當，聲明廢棄，非有理由。
據上論結，本件上訴為無理由。依民事訴訟法第四百八十一條、
第四百四十九條第一項、第七十八條，判決如主文。
中    華    民    國  九十八  年    九    月   十七   日
                      最高法院民事第三庭
                          審判長法官  蘇  茂  秋
                                法官  陳  碧  玉
                                法官  王  仁  貴
                                法官  張  宗  權
                                法官  葉  勝  利
      本件正本證明與原本無異
                                      書  記  官
中    華    民    國  九十八  年    九    月  二十九  日
                                                     Ｍ


司法院資訊處製作；財團法人民間司法改革基金會備份。
